【裁判字號】    98,交聲,825
【裁判日期】    980430
【裁判案由】    交管條例聲異
【裁判全文】
臺灣板橋地方法院交通事件裁定         98年度交聲字第825號
原處分機關  臺北市交通事件裁決所
異  議  人
即受處分人  甲○○
上列異議人即受處分人因違反道路交通管理處罰條例案件，不服
臺北市交通事件裁決所中華民國98年3 月10日北市裁罰字第裁2
2-AEX201686 號裁決處分（舉發案號：臺北市政府警察局98年2
月5 日北市警交字第AEX201686 號），聲明異議，本院裁定如下
：
    主  文
異議駁回。
    理  由
一、原處分意旨略以：異議人即受處分人甲○○於民國98年2 月
    5 日3 時許，駕駛車號POR-418 號重型機車，在臺北市○○
    ○路與林森南路口，因有「拒絕酒精測試（經三次測試未果
    ）」之違規行為，經臺北市政府警察局中正第二分局交通分
    隊執勤員警製單當場舉發，並查證違規屬實，爰依道路交通
    管理處罰條例第35條第4 項前段規定裁處罰鍰新臺幣（下同
    ）6 萬元，及吊銷駕駛執照，並依同條例第67條第2 項前段
    規定諭知3 年內禁考。
二、異議意旨略以：異議人當時有配合員警要求執行酒測，於測
    試前有跟員警說從未用使過酒測器，請員警先教導如何使用
    ，前四次測試酒測器還沒有感應，員警即抽離酒測器並告知
    異議人不要用舌頭頂住及把氣吸回去，異議人正式向員警否
    認，因無測試經驗如何能同時做這些動作，並再請員警指導
    後，依樣照做，仍無數值出來，異議人即問員警可否換另一
    支酒測器或使用另種方式（例如抽血）來測試酒精值，惟遭
    員警拒絕並製單舉發，深感委屈及憤怒，為此聲明異議云云
    。
三、按汽車（包括機車）駕駛人拒絕接受酒精濃度測試之檢定者
    ，處6 萬元罰鍰，並當場移置保管該汽車及吊銷該駕駛執照
    ，且3 年內不得考領駕駛執照，道路交通管理處罰條例第35
    條第4 前段、第67條第2 項前段分別定有明文。又對於違反
    道路交通管理處罰條例之行為，當場舉發者，應填記駕駛人
    或行為人姓名、性別、出生年月日、地址、車主姓名、地址
    、車牌號碼、車輛種類；被查獲之駕駛人或行為人為受處分
    人時，應將該通知單填記後交付該行為人簽名或蓋章收受之
    ；拒絕簽章者，仍應將通知聯交付該駕駛人或行為人收受，
    並記明其事由及交付之時間；拒絕收受者，應告知其應到案
    時間及處所，並記明事由與告知事項，視為已收受，違反道
    路交通管理事件統一裁罰標準及處理細則第11條第1 項第1
    款亦規定明確。
四、經查：
  (一)本件異議人即受處分人甲○○於98年2 月5 日3 時許，駕駛
    車號POR-418 號重型機車，在臺北市○○○路與林森南路口
    ，因有「拒絕酒精測試（經三次測試未果）」之違規行為，
    經臺北市政府警察局中正第二分局交通分隊執勤員警製單當
    場舉發，因異議人拒絕簽收舉發通知單，執勤員警並當場告
    知其應到案時間，並在舉發通知單記明事由與告知事項，嗣
    異議人到案提出申訴，原處分機關函請舉發單位查復，並綜
    合相關資料審查結果，認上開違規屬實，遂依道路交通管理
    處罰條例35條第4 項前段規定裁處罰鍰6 萬元，及吊銷駕駛
    執照，並依同條例第67條第2 項前段規定諭知3 年內禁考等
    情，此有舉發通知單、臺北市政府警察局中正第二分局98年
    2 月25日北市警中正二分交字第09830194400 號函、違反道
    路交通管理事件裁決書等影本各1 份附卷可稽。
  (二)另經本院依職權傳訊證人即本件執勤員警乙○○到庭具結證
    述略以：98年2 月5 日凌晨3 時我們在羅斯福路跟林森南路
    實施取締酒後駕車，異議人駕駛重型機車POR-418 號從林森
    南路地下道上來，我們在該處攔檢異議人，發現異議人身上
    有酒味，我們就請異議人將機車停放路旁，配合做酒精呼氣
    檢測，先請異議人填寫確認單，確認飲酒超過15分鐘，並且
    沒有服用感冒糖漿，填寫確認單後我們才實施酒測，第一次
    檢測之前我們會告知當事人吹氣要足夠，檢測器才可以檢測
    到，異議人表示知道如何吹氣，吹氣過程中異議人曾經用舌
    頭抵住吹口，當天總共實施了四、五次，但都沒有成功，有
    的是吹氣量不足，有的是用舌頭頂住吹口，我們試了好幾次
    ，我當時也在現場示範一次給異議人看，示範完後問異議人
    是否瞭解，異議人表示清楚，我跟異議人說這是最後一次測
    試，如果測試不成功，我們就會以拒絕酒精測試舉發，因為
    我們會認定異議人是以消極方式拒絕配合酒測，但最後一次
    測試還是沒有成功，應該也是吹氣量不足，所以我們才舉發
    異議人，從攔停到酒測四、五次共花了17分鐘，我們才製單
    舉發。當時在場是執行酒測勤務。除了本件異議人外，還有
    攔停其他駕駛人施測。在酒測過程中，酒測器沒有發生故障
    或異常狀況，酒測器我們都有依規定送檢。一開始攔停時，
    我們會跟當事人說請含住吹嘴，吹長氣，像是吹氣球一樣，
    連續吹五秒，這樣就可以了，機器會自己感測到，然後發出
    一個聲音。本件因為異議人一直吹不成功，我認為可能是我
    口述異議人無法理解，我就親自示範一次給異議人看，我示
    範的時候，機器有成功檢測，並發出聲響，機器是跟檢測異
    議人施測的機器同一台，只是換吹嘴而已，同一台機器對不
    同的人實施酒測都要換吹嘴。當時我有錄音，從一開始攔停
    告知異議人相關事項時就開始錄音，因為我們有給當事人十
    五分鐘的緩衝期。如果十五分鐘內連續吹三次不成功，我們
    才會舉發當事人拒絕配合酒測，本件異議人至少四、五次沒
    有酒測成功等語（見本院98年4 月27日訊問筆錄第2 至4 頁
    ）。查證人乙○○是警察，當時依法執行交通稽查勤務，與
    異議人素不相識，彼此間無任何怨隙，衡情自無甘冒偽證罪
    責，設詞誣陷異議人之虞，所為證述已屬可信。且證人乙○
    ○並提出現場蒐證錄音光碟1 片，經本院使用電腦設備撥放
    勘驗該光碟，顯示當時執勤員警已經反覆教導異議人如何正
    確吹氣，一再強調不要用舌頭頂住吹嘴或有吹氣量不足且往
    回吸情形，甚至由員警親自示範受測，先後讓異議人重覆施
    測至少達4 次之多，但異議人多次酒測全部失敗，其間並迭
    以要求漱口或喝水為由擬拖延檢測，且異議人當時向員警表
    明以前也有喝過香檳接受一次酒測等語，並非全無酒測經驗
    ，當場亦不曾提及如其上揭所辯要求更換酒測器或使用另種
    方式（例如抽血）檢測云云，有本院勘驗筆錄附卷可參，足
    認本件異議人僅在表面上推拖敷衍，實際上並未配合執勤員
    警指示實施酒測，其有拒絕接受酒精濃度測試檢定之違規行
    為，洵屬明確。
五、從而，本件舉發單位認異議人有「拒絕酒精測試（經三次測
    試未果）」之違規事實，當場對異議人製單舉發，經異議人
    到案提出申訴後，原處分機關依道路交通管理處罰條例第35
    條第4 項前段、第67條第2 項前段規定，並斟酌違反道路交
    通管理事件統一裁罰基準表之規定，裁處罰鍰6 萬元，吊銷
    其駕駛執照，並諭知3 年內不得考領駕駛執照，均屬有據，
    核無違法或不當之處。異議人徒憑前詞，對原處分機關所為
    之裁決處分聲明異議，為無理由，應予駁回。
六、依道路交通管理處罰條例第87條第2 項、道路交通案件處理
    辦法第19條，裁定如主文。
中    華    民    國    98    年    4     月    30    日
                  交通法庭  法  官  朱嘉川
以上正本證明與原本無異。
如不服本裁定應於送達後5 日內向本院提出抗告狀。
                            書記官  陳聖儒
中    華    民    國    98    年    5     月    4     日


司法院資訊處製作；財團法人民間司法改革基金會備份。
